---
title: "**보험회사 보험료 산정**"
author: "김지수"
date: '2019. 9. 16 '
output: 
  html_document: 
  theme: simplex
toc: yes
umber_sections: yes
---
  
```{r setup, include=FALSE}
knitr::opts_chunk$set(echo = T, results = "hide")
Sys.setlocale("LC_COLLATE", "ko_KR.UTF-8")
library(psych)
```

## **1. 주제** 
보험회사의 보험료 산정에 영향을 주는 요소를 확인합니다.


## **2. 데이터 소개**
보험회사의 보험료 산정 데이터입니다.

```{r analysis0}
ins<-read.csv('c:\\data\\insurance.csv',header=T)
str(ins)
summary(ins)
```

## **2. 데이터 탐색** 
각 컬럼의 비율입니다.

- age 히스토그램
주 수익자의 연령입니다.
```{r analysis1}
ageso<-sort(ins$age)
hist(ins$age,ylim=c(0,150),col='pink', breaks=seq(15,65,by=2),
     main='age rate')
par(new=T)
plot(ageso,dnorm(ageso,mean=mean(ageso),sd=sd(ageso)),type='l',
     axes=FALSE,ann=FALSE,col='blue')
```


- sex 비율
보험계약자의 성별입니다.
```{r analysis2}
cntsex<-c(nrow(ins[ins$sex=='male',]),nrow(ins[ins$sex=='female',]))
x<-round(cntsex/sum(cntsex)*100,2)
x2<-c('male','female')
x3<-paste(x2,x,'%')
pie(cntsex,col=c('pink','skyblue'),labels=x3,density=80, 
    main='male&female rate')
```

남녀의 비율은 비슷합니다.


- bmi 히스토그램
신체 용적지수로  키에 비해 상대적으로 초과되거나 미달되는 몸무게에 대한 이해를 도와줍니다. BMI는 몸무게를 키의 제곱으로 나누 수입니다. 정상범위는 보통 18.5~24.9 사이라고 합니다.  
```{r analysis3}
bmiso<-sort(ins$bmi)
hist(ins$bmi,ylim=c(0,300),col='pink', breaks=seq(15,54,by=3), 
     main='bmi histogram')
par(new=T)
plot(bmiso,dnorm(bmiso,mean=mean(bmiso),sd=sd(bmiso)),type='l',
     axes=FALSE,ann=FALSE,col='blue')
```


- childrend 수
의료보험이 적용되는 자녀의 수입니다.
```{r analysis4}
cntch=c()
for (i in 0:5) {
  cntch<-append(cntch,nrow(ins[ins$children==i,])) }
cntchco<-c('0명','1명','2명','3명','4명','5명')
barplot(cntch,col='pink',ylim=c(0,600),names.arg=cntchco,
        main='childrend count')
```

자녀가 0명인 경우가 가장 많았습니다.


- smoker 비율
피보험자의 정기적인 흡연 여부입니다.
```{r analysis5}
cntsm<-c(nrow(ins[ins$smoker=='yes',]),nrow(ins[ins$smoker=='no',]))
a<-round(cntsm/sum(cntsm)*100,2)
a2<-c('yes','no')
a3<-paste(a2,a,'%')
pie(cntsm,col=c('pink','skyblue'),labels=a3,density=80, 
    main='smoker rate')
```

흡연을 하는 사람보다는 흡연을 하지않는 사람이 더 많습니다.


- region 비율
미국내 수익자의 거주 지역을 북동, 남동, 남서, 북서 네개의 지역으로 나눈것입니다.
```{r analysis6}
cntre<-c(nrow(ins[ins$region=='northeast',]),
         nrow(ins[ins$region=='northwest',]),
         nrow(ins[ins$region=='southeast',]),
         nrow(ins[ins$region=='southwest',]))
cntreco<-c('northeast','northwest','southeast','southwest')
barplot(cntre,col='pink',ylim=c(0,400),names.arg=cntreco,
        main='region count')
```

데이터가 네개의 지역에 균등히 나눠져 있는 것을 확인할 수 있습니다.


- expenses 데이터의 히스토그램 그래프
그해에 의료보험에 청구된 개인별 의료비를 측정한 값입니다.
```{r analysis7, results="markup"}
inex<-sort(ins$expenses)
lo2<-sort(log2(ins$expenses))
lo10<-sort(log10(ins$expenses))
sq<-sort(sqrt(ins$expenses))
par(mfrow=c(2,2))
par(mar=c(2,2,2,2))
hist(inex,ylim=c(0,300),col='pink', 
     breaks=seq(1000,64000,by=3000),main='expenses histogram')
par(new=T)
plot(inex,dnorm(inex,mean=mean(inex),sd=sd(inex)),type='l',
     axes=FALSE,ann=FALSE,col='blue')

hist(lo2,ylim=c(0,300),col='pink',main='log2(expenses) histogram')
par(new=T)
plot(lo2,dnorm(lo2,mean=mean(lo2),sd=sd(lo2)),type='l',
     axes=FALSE,ann=FALSE,col='blue')

hist(lo10,ylim=c(0,300),col='pink',main='log10(expenses) histogram')
par(new=T)
plot(lo10,dnorm(lo10,mean=mean(lo10),sd=sd(lo10)),type='l',
     axes=FALSE,ann=FALSE,col='blue')

hist(sq,ylim=c(0,300),col='pink',main='sqrt(expenses) histogram')
par(new=T)
plot(sq,dnorm(sq,mean=mean(sq),sd=sd(sq)),type='l',
     axes=FALSE,ann=FALSE,col='blue')
```

expenses를 정규화 하지 않고 히스토그램을 그리면 평균값이 중앙값보다 큰 오른쪽으로 꼬리가 긴 분포로 그려집니다. 그래서 log2, log10, sqrt로 정규화변환을 해 본 결과 log2가 가장 정규분포에 가까운 그래프가 되었습니다.



데이터에 결측치나 이상치가 있는지 확인합니다.

- 결측치
```{r analysis8, results="markup"}
coln<-colnames(ins)
ina=c()
for ( i in coln ) { 
  ina<-table(append(ina,sum(is.na(ins$i))))  }
print(ina)
```

결측치는 따로 없습니다.


- 이상치
```{r analysis9, results="markup"}
summary(ins)
par(mfrow=c(2,2))
par(mar=c(2,2,2,2))
boxplot(ins$age,col='pink',main='age')
boxplot(ins$bmi,col='pink',main='bmi')
boxplot(ins$children,col='pink',main='children')
boxplot(ins$expenses,col='pink',main='expenses')
```

expenses는 비용이다 보니 이상치가 나왔습니다. 실제로 위에 보신 expenses의 정규분포 그래프는
오른쪽으로 꼬리가 긴모양이였습니다. 

## **3. 상관관계**
회귀모델을 데이터에 적합시키기 전에 독립변수가 종속변수와의 관계가어떻게 되는지 알아보기 위해 상관관계를 확인합니다.

- 상관관계
```{r}
cor(ins[c('age','bmi','children','expenses')])
```

위의 결과를 보면 어떠한 상관관계도 강하지 않은 것으로 볼 수 있지만 일부 
눈에 띄는 연관성이 있습니다. 예를 들어 age와 bmi는 약한 양의 상관관계가 있어서 나이가 들수록 bmi가 늘어나는 것으로 볼 수 있습니다. age와 expenses, bmi와 expenses, children과 expenses가 보통 양의 상관관계를 갖고 있습니다. 
이 연관성은 나이, 몸무게, 자녀의 수가 증가 할 때마다 보험료가 올라간다는 것을 의미합니다.


- 독립변수들간의 상관관계도
```{r}
pairs.panels(ins[c('age','bmi','children','expenses')])
```

산포도에 있는 달걀 모양의 객체는 상관관계 타원형으로 관계를 시각화합니다. 타원이 늘어질수록 상관관계는 강해집니다.산포도에 그려진 곡선은 뢰스곡선이라도 하는데 x축과 y축 변수사이의 일반적인 관계를 나타냅니다. 


## **4. 회귀분석**
회귀함수인 lm 을 이용해서 독립변수들의 회귀모수, 기울기를 확인합니다.

```{r analysis10, results="markup"}
m5 <- lm(expenses~age+children+bmi+smoker+region, data=ins)
m5
```

회귀분석 결과 나이(age)가 일년씩 더해질때마다 평균적으로 의료비가 256.8 달러 증가될 것으로 예상합니다. 자녀는 한명 추가 될때마다 
매해 의료비가 평균적으로 475.7 달러 추가될 것으로 예상합니다. BMI 단위가 증가할 때마다 연간 의료비가 평균339.30 달러 증가 될 것이라고
예상합니다. 또한 더 정확한 분석을 위해 더미변수를 자동으로 추가해 변수의 값에 상대적 추정을 하고 있습니다. sexmale은 남성이 여성에 
비해 매년 의료비가 131.4 달러 적게 사용될 것이라고 예상하고 있습니다 smokeryes은 흡연자가 비흡연자보다 매년 평균 23847.50 달러의 
비용이 더 든다고 예상합니다. northwest는 northeast 보다 의료비가 325.8 달러 적게 사용되었고 southeast는 northeast 보다 1035.6 달러 
적게 의료비가 사용되었고southwest는 northeast보다 959.3 달러 적게 의료비가 사용되었습니다.


## **5. 모델분석 **
```{r analysis11, results="markup"}
model2<-lm(expenses ~ .,  data= ins)
summary(model2)
```
- medle2 시각화
```
par(mfrow=c(2,2))
par(mar=c(2,2,2,2))
plot(model2,col='pink')
```
잔차부분은 예측에서 오차에 대한 요약 통계를 제공합니다. 모델이 최소 하나의 관측에 대해서는 
거의 3만 달러정도 비용을 낮게 예측했습니다. 오차의 50%는 2850~1383 달러 사이에 있습니다.

추정된 회귀 계수별로 표시된 P값은 추정된 계수가 실제 0일 확률의 추정치입니다. P값이 작은 경우 
실제계수가 0이 아닐 가능성이 높다는 것을 말하며 특징이 종속변수와 관계가 없을 가능성이 
아주 낮다는 것을 의미합니다 즉, 유의수준보다 낮은 P값은 통계적으로 유의한 것으로 간주됩니다. 
P값이 0.05미만으로 나온 독립변수가 의미가 있는 변수들입니다.일부 P값에는 별표모양이 있는데
추정치로 충족되는 유의수준을 나타내는 각주에 해당됩니다. 유의수준보다 낮은 P값은 통계적으로
유의한 것으로 간주됩니다.

결정계수는 추정된 회귀선이 실제값고 평균사이의 편차를 얼마나 줄여주는가를 나타내는 지수입니다.
Multiple R-squared : 0.7509, Adjusted R-squared : 0.7494 일때 독립변수는 종속변수를 약 75% 
설명하고 있습니다. 둘의 차이가 크면 불필요한 변수가 있을 것이다라고 예상 할 수 있습니다.



## **6. 모델 성능 개선 **
파생변수를 생성해서 독립변수에 추가해서 성능을 개선했습니다.


- 첫번째 파생변수 : 나이에 대한 비선형 변수
```
ins$age2<-ins$age^2
summary(ins$age)
```

- 두번째 파생변수 : 비만에 대한 지시 변수
```
ins$bmi30<-ifelse(ins$bmi>=30,1,0)
summary(ins$bmi30)
```

- 세번째 파생변수 : 비만과 흡연 간의 상호작용 변수
```
model3<-lm(expenses~age+age2+children+bmi+sex+bmi30*smoker+region,data=ins)
summary(model3)
```

- 성능 개선된 medle3 시각화
```
par(mfrow=c(2,2))
par(mar=c(2,2,2,2))
plot(model3,col='pink')
```

첫번째 모델에 비하면 결정계수가 0.75에서 0.87로 개선이 되었습니다. 

## **7. 결론 **
모델의 의료비 변화량은 87%를 설명하고 있습니다. 결정계수와 조정된 
계수의 차이가 크지 않아 지금 추가한 파생변수가 유의한 파생변수임을 
나타내고 있습니다. 흡연만 할때보다 비만인 사람이 흡연할때 연간의료비가
13404 달러보다 큰 19810 달러가 지출됩니다.따라서 흡연이 비만과 관련된 질병을 악화시킨다고 말할 수 있습니다.

